【裁判字號】    97,消債更,483
【裁判日期】    970829
【裁判案由】    更生事件
【裁判全文】
臺灣臺南地方法院民事裁定           97年度消債更字第483號
債  務  人  甲○○即謝素琴
代  理  人  杜婉寧律師
上列當事人因消費者債務清理事件，聲請更生，本院裁定如下：
    主  文
聲請駁回債務人甲○○自民國九十七年八月二十九日上午11時起
開始更生程序。
    理  由
一、按債務人不能清償債務或有不能清償之虞，且無擔保或無優
    先權之債務總額未逾新臺幣1,200 萬元者，於法院裁定開始
    清算程序或宣告破產前，得向法院聲請更生。法院開始更生
    程序之裁定，應載明其年、月、日、時，並即時發生效力，
    消費者債務清理條例第3 條、第42條第1 項、第45條第1 項
    定有明文。又按債務人對於金融機構因消費借貸、自用住宅
    借款、信用卡或現金卡契約而負債務，在聲請更生或清算前
    ，應提出債權人清冊，以書面向最大債權金融機構請求協商
    債務清償方案，並表明共同協商之意旨，債務人與金融機構
    協商成立者，不得聲請更生或清算，但因不可歸責於己之事
    由，致履行顯有重大困難者，不在此限，消費者債務清理條
    例第151 條第1、5項亦定有明文。
二、聲請意旨略以：債務人甲○○（原名：謝素琴）自民國95年
    5 月起迄今陸續任職台壽保資融股份有限公司、銘峰汽車有
    限公司、中國人壽保險股份有限公司、麥迪森企業股份有限
    公司、中租迪和股份有限公司等公司，月薪平均約新台幣（
    下同）30,974元，然累計債務總金額已達3,507,074 元，前
    曾於95年9 月14日依照中華民國銀行公會會員辦理消費金融
    案件無擔保債務協商機制，與債權人香港上海匯豐銀行等11
    家銀行成立協商，每月應還款金額為19,180元，分90期，至
    全部清償為止。債務人雖陸續有工作，然其另有向京城銀行
    申請房屋貸款，每月須繳交19,000元，每月收入扣除房貸及
    協商金額後，已無法維持基本生活費及扶養費之支出，因此
    有不可歸責於己之事由，致履行顯有重大困難，且無擔保或
    無優先權之債務總額未逾1,200 萬元，復未經法院裁定開始
    清算程序或宣告破產，爰依法向本院聲請更生等語。
三、經查：債務人主張之上開事實，業據提出京城銀行房貸繳款
    明細、戶籍謄本、土地及建物登記謄本、薪轉存摺內頁影本
    、聲請人94至96年度之國稅局財產歸屬資料及綜合所得稅各
    類所得資料清單等件為證，並經本院依職權調取債務人及其
    配偶之稅務電子閘門財產資料及勞保局電子閘門查詢作業資
    料在卷可憑。債務人雖曾於消費者債務清理條例施行前，與
    各債權銀行就無擔保債務成立協商，約定自95年10月起，分
    90期，每月償還19,180元等情，有協議書附卷可按。然查：
    債務人95年間在台壽保資融股份有限公司、銘峰汽車有限公
    司、中國人壽保險股份有限公司有工作收入共397,902 元，
    每月收入平均約33,158元，96年間除在上開公司持續領有薪
    資外，尚有於麥迪森企業股份有限公司、尖峰汽車股份有限
    公司有工作收入共306,663 元，每月收入平均約25,555元，
    而債務人自97年度5 月5 日起在中租迪和股份有限公司任職
    ，每月除底薪24,700元（每年領14個月，平均每月約2萬8千
    元）及伙食津貼1,800元外，無其他工作收入，亦有提出之
    聘任通知書在卷可證。則以臺灣省97年度每月每人最低生活
    費係9,829元以觀，債務人每月所領之薪資扣除其最低生活
    費9,829元，如再支付女兒柯涴繻（89年次）之扶養費（其
    基本生活費用，參酌96年度每人免稅額77,000元計算每月基
    本生活所需約為6,500元）。是依此計算，債務人之配偶因
    另有薪資可自行負擔生活，另債務人女兒生活費用6,500元
    加上房貸19,000元，合計約為25,500元（計算式：6,500+
    19,000= 25,500）。若以夫妻共同負擔各半（即12,750元）
    ，債務人最近2年每月平均約3萬元收入，經扣除自己每月生
    活費9,829元及上開應負擔家庭支出12,750元，餘額尚不足
    以支付協商後每月須償還款項19,180元。是債務人主張其係
    因不可歸責於己之事由，致履行上開協議顯有重大困難，堪
    予採信，債務人確已達不能清償債務之程度。另債務人前未
    曾經法院宣告清算程序或宣告破產，亦未曾依消費者債務清
    理條例或破產法之規定而受刑之宣告等情，亦有本院民事紀
    錄科查詢表、臺灣高等法院被告前案紀錄表在卷可憑。
四、綜上所述，債務人僅係一般消費者，並未從事營業，其已達
    不能清償債務或有不能清償之虞之程度，其中無擔保或無優
    先權之債務，在1,200 萬元以下，之前雖與各債權銀行達成
    協議，但因不可歸責於己之事由，致履行上開協議顯有重大
    困難，且未經法院裁定開始清算程序或宣告破產，又查無消
    費者債務清理條例第6 條第3 項、第8 條或第46條各款所定
    駁回更生聲請之事由存在，則債務人聲請更生，應屬有據，
    爰裁定如主文。
中    華    民    國    97    年    8     月    29    日
              民事第二庭    法      官  蔡雅惠
上為正本係照原本作成
本裁定不得抗告。
本裁定已於97年8月29日上午11時公告。
中    華    民    國    97    年    8     月    29    日
                            書  記  官  詹書瑋


司法院資訊處製作；財團法人民間司法改革基金會備份。
